臺灣基隆地方法院民事裁定  
109年度監宣字第102號
聲  請  人  游奕軒  

相對人即受
監護宣告人  游志榮  

利害關係人  游曉晴  

上列聲請人聲請監護宣告事件，本院裁定如下：          
    主    文
宣告游志榮（男、民國00年0月00日生、身分證統一編號：Z0000
00000號）為受監護宣告之人。
選定游奕軒（男、民國00年00月0日生、身分證統一編號：Z0000
00000號）為受監護宣告之人之監護人。
指定游曉晴（女、民國00年0月0日生、身分證統一編號：Z00000
0000號）為會同開具財產清冊之人。
聲請費用新臺幣壹仟元由受監護宣告之人負擔。
    理    由
一、聲請意旨略以：聲請人之父即相對人游志榮於民國93年8月1
    4日因重度中風，致不能為意思表示或受意思表示，為此聲
    請對其為監護之宣告，並聲請選任聲請人為監護人及指定游
    曉晴為會同開立財產清冊之人等語。
二、按對於因精神障礙或其他心智缺陷，致不能為意思表示或受
    意思表示，或不能辨識其意思表示之效果者，法院得因本人
    、配偶、四親等內之親屬、最近一年有同居事實之其他親屬
    、檢察官、主管機關或社會福利機構之聲請，為監護之宣告
    ，民法第14條第1 項定有明文。次按受監護宣告之人應置監
    護人；法院為監護之宣告時，應依職權就配偶、四親等內之
    親屬、最近一年有同居事實之其他親屬、主管機關、社會福
    利機構或其他適當之人選定一人或數人為監護人，並同時指
    定會同開具財產清冊之人；法院選定監護人時，應依受監護
    宣告之人之最佳利益，優先考量受監護宣告之人之意見，審
    酌一切情狀，並注意下列事項：㈠受監護宣告之人之身心狀
    態與生活及財產狀況。㈡受監護宣告之人與其配偶、子女或
    其他共同生活之人間之情感狀況。㈢監護人之職業、經歷、
    意見及其與受監護宣告之人之利害關係。㈣法人為監護人時
    ，其事業之種類與內容，法人及其代表人與受監護宣告之人
    之利害關係，民法第1110條、第1111條第1項及第1111條之1
    亦分別定有明文。
三、經查：
  ㈠聲請人主張之前揭事實，業據其提出中華民國身心障礙證明1
    份、長庚醫療財團法人基隆長庚紀念醫院2份、衛生福利部
    基隆醫院診斷證明書3份、戶籍謄本為證。又經本院依職權
    囑託長庚醫療財團法人基隆長庚紀念醫院對相對人之精神狀
    態予以鑑定，其鑑定結果略以：游員（即相對人）42歲時罹
    患腦中風，45歲時二度中風，診斷右側偏癱、小便失禁併失
    語症，於108年9月5日游員因呼吸困難至基隆長庚醫院就診
    ，診斷為急性呼吸衰竭，陸續於加護病房及一般病房住院治
    療16天，出院後呈現臥床、無自理及表達能力、無意識之狀
    態。游員需專人24小時全日協助照護，無經濟活動之能力，
    語言表達功能缺損，無法與人正常溝通及交流，社會功能嚴
    重缺損。綜合以上所述，游員之過去生活史、疾病史、身體
    檢查及精神狀態檢查結果，認目前游員因重度認知功能障礙
    ，致其為意思表示、受意思表示和辨識其意思表示效果之能
    力已達「完全不能」之程度，可為監護宣告等語，有長庚醫
    療財團法人基隆長庚紀念醫院109年10月6日長庚院基字第10
    90900083號函附精神鑑定報告書乙件在卷可按。綜合上情，
    足認相對人確因心智缺陷，已達不能為意思表示或受意思表
    示之程度。從而，聲請人聲請對相對人為監護之宣告，為有
    理由，應予准許。
　㈡本院為審酌相對人之最佳利益，選任適任之監護人及開具財
    產清冊人之人選，依職權囑託基隆市政府社會處對聲請人、
    相對人為訪視調查，其綜合評估及具體建議略以：1.監護意
    願評估：聲請人為相對人之長子，有意願擔任監護人，對於
    監護人之責任與義務均有所了解。2.監護能力評估：聲請人
    職業為裝修員，收入雖有限，但身心狀況尚佳，並無對相對
    人不利事項。3.監護時間評估：聲請人現居基隆，每月1至2
    次平時探視與互動。4.監護環境評估：相對人於109年5月29
    日因肺炎住院需專人照顧，相對人復原出院後，聲請人無法
    全時段照顧，須接受機構照顧。5.監護規劃評估：聲請人表
    示就一部分依安置機構護理人員視相對人健康情形並尊重安
    置機構之安排，財產管理則與會同開具財產清冊之人保管現
    有財務。6.其他事項評估：家屬會議其他旁系手足與子女無
    意願擔任監護人。7.會同開具財產清冊之人評估：關係人游
    曉晴例假日至機構探望相對人，因為人子女應盡責任義務，
    故有擔任會同開具財產清冊之意願，並經由親屬會議同意推
    舉為會同開具財產清冊人。總建議：建議由聲請人擔任監護
    人，並由游曉晴為會同開具財產清冊人等語，有基隆市政府
    109年6月30日基府社障貳字第1090227028號函附成年監護訪
    視調查評估報告在卷可參。
  ㈢本院參酌前揭訪視評估報告及卷內相關資料，認聲請人為相
    對人之長子，有正當之職業與收入，每月均會固定至安養
　　機構探視相對人，並與相對人其他子女共同負擔相對人之養
　　護費用，與相對人關係親密，自適宜擔任相對人之監護人；
    而利害關係人游曉晴則為相對人之三女，亦為相對人之至親
    ，且共同負擔相對人之醫療費用，自有瞭解相對人之財產狀
    況，以利監督之必要，參以聲請人、相對人之其餘子女即利
    害關係人游曉晴、游婕彤、游慧敏等人均同意由聲請人擔任
    相對人之監護人，並由游曉晴擔任開具財產清冊之人，有聲
    請人提出之親屬會議同意書在卷可稽。本院審酌上情，認由
    聲請人擔任監護人，應符合受監護宣告之人之最佳利益，爰
    選定聲請人為監護人，並指定游曉晴為會同開具財產清冊之
    人。另監護人游奕軒應依據民法第1113條準用同法第1099條
    第1項之規定，對於受監護宣告之人即相對人之財產，會同
    游曉晴於2個月內開具財產清冊，並陳報法院，併此敘明。
四、依家事事件法第164條第2項，裁定如主文。　
中　　華　　民　　國　　109 　年　　10　　月　　23　　日
　　　　　　　　　家事法庭法  官　王美婷 
正本係照原本作成。
如不服本裁定應於送達後十日內向本院提出抗告狀，並繳納抗告
費新臺幣1千元。
中　　華　　民　　國　　109 　年　　10　　月　　23　　日
　　　　　　　　　　　　　　　書記官　施鴻均